【裁判字號】    99,消債更,235
【裁判日期】    990816
【裁判案由】    聲請更生程序
【裁判全文】
臺灣高雄地方法院民事裁定           99年度消債更字第235號
聲  請  人
即 債務 人  乙○○
上列當事人因消費者債務清理事件聲請更生，本院裁定如下：
    主  文
聲請人自民國九十九年八月十六日下午五時起開始更生程序。
命司法事務官進行本件更生程序。
    理  由
一、聲請意旨略以：伊前與如附表所示之銀行訂定房屋貸款、消
    費貸款、信用卡等契約，積欠如附表所示債務計新台幣（下
    同）4,462,673元，於民國95年4月28日依金融主管機關協調
    成立之中華民國銀行公會會員辦理消費金融案件無擔保債務
    協商機制，與債權人達成分期還款協議，同意自95年5 月起
    、分80期、利率0%、每月繳納27,220元方式償還（下稱系爭
    協商）。然於系爭協商時，伊係以配偶梁梅琴之名義開設飲
    料店，收入並不穩定，且配偶梁梅琴係從事站櫃銷售小姐，
    收入不固定，本身亦負有債務，故於95年7 月即無法依約繳
    納而毀諾。又伊自99年5 月3 日起任職統茂大飯店股份有限
    公司高雄分公司（下稱統茂飯店）擔任廚師，月薪32,000元
    ，除家庭必要生活費用外，每月尚應繳納房屋貸款18,000元
    ，不足清償系爭協商款，有不可歸責之事由致履行顯有重大
    困難。且伊無擔保或無優先權之債務總額未逾1200萬元，復
    未經法院裁定開始清算程序或宣告破產，爰聲請准予裁定更
    生等語。
二、按債務人不能清償債務或有不能清償之虞者，得依本條例所
    定更生程序，清理其債務；債務人無擔保或無優先權之債務
    總額未逾1200萬元者，於法院裁定開始清算程序或宣告破產
    前，得向法院聲請更生；債務人對於金融機構因消費借貸、
    自用住宅借款、信用卡或現金卡契約而負債務，在聲請更生
    或清算前，應提出債權人清冊，以書面向最大債權金融機構
    請求協商債務清償方案並表明共同協商之意旨；債務人與金
    融機構協商成立者，不得聲請更生或清算，但因不可歸責於
    己之事由，致履行顯有重大困難者，不在此限；本條例施行
    前，債務人依金融主管機關協調成立之中華民國銀行公會會
    員辦理消費金融案件無擔保債務協商機制與金融機構成立之
    協商，準用前項之規定。消費者債務清理條例第3 條、第42
    條第1 項、第151 條第1 項、第5 項、第6 項分別定有明文
    。
三、經查：
  (一)聲請人積欠銀行有如附表所示債務、收入狀況及財產等事實
    ，已提出聲請人之債權人清冊、財產及收入狀況說明書、所
    得資料清單、財產歸屬資料清單（詳卷第5 至6 頁、第11至
    13頁）、財團法人金融聯合徵信中心當事人綜合信用報告（
    詳卷第74至80頁）等為證，經核大致相符，堪信為真實。又
    系爭協商內容為：「自95年5 月起、分80期、利率0%、每月
    繳納27,220元」，聲請人僅依約繳付款項2 期，有聲請人99
    年4 月12日民事陳報狀暨所附協議書1 份在卷足憑。
  (二)次查，聲請人於96、97年度所得分別為14,806元、9,522 元
    ，有96、97年度綜合所得稅各類所得資料清單各1 紙（詳卷
    第12、13頁）可按；且自94年1 月4 日起至99年5 月4 日止
    ，其勞保最高投保薪資為19,200元，99年5 月3 日起迄今投
    保薪資為11,100元，有勞工保險被保險人投保資料表1 紙（
    詳卷第90頁）可考；依此，聲請人主張每月收入為32,000元
    ，尚堪採信。依內政部社會司99年度高雄市每人每月之最低
    生活標準11,309元，且須繳納房屋貸款18,000元，有繳款明
    細3 紙（詳卷第21頁）可按，則聲請人扣除家庭生活費用後
    ，僅餘2,691 元（00000 000000 000000 ＝2691）可供清
    償債務，而無力償還每月27,220元協商分期款。
  (三)據上而論，顯見協商條件於協商時未考量聲請人每月收入及
    必要支出費用，而聲請人在面對95年度銀行啟動協商機制之
    情況下，為爭取債務一制性解決暨分期零或低利率之清償機
    會，故接受協商條件，然協商時既未適度考量聲請人收入及
    基本生活費用維持情況，所為之協商金額又過高，致聲請人
    事後無法繼續履約，難認聲請人具有可歸責事由，則其主張
    因系爭協商金額過高，客觀收入不足，致無法依協議償還金
    額，尚堪採信。
四、綜上所述，聲請人有如附表所示之銀行房屋貸款、消費貸款
    、信用卡債務，債務金額未逾1200萬元，且其未經法院裁定
    開始清算程序或宣告破產，業經本院查明，有前案紀錄表、
    查詢表附卷可稽。而按聲請人不能清償債務，且前雖與金融
    機構協商成立償還協議，嗣因不可歸責於己之事由，致履行
    顯有重大困難，亦如上述，則其聲請更生，依上規定所示，
    自無不合，應予准許。
五、依消費者債務清理條例第11條第1 項、第45條第1 項、第16
    條第1 項，裁定如主文。
中    華    民    國    99    年    8    月     16    日
                  民事第五庭  法  官  洪榮家
以上正本係照原本作成。
本裁定不得抗告。
本裁定已於99年8月16日下午5時即時公告。
中    華    民    國    99    年    8    月     16    日
                              書記官  胡美儀
附表：債權人清冊
┌──┬────────────┬────────┬─────────┐
│編號│債權人                  │金額（新台幣）  │  種        類    │
├──┼────────────┼────────┼─────────┤
│一  │兆豐國際商業銀行        │265,379元       │信用卡            │
├──┼────────────┼────────┼─────────┤
│二  │渣打國際商業銀行        │285,000元       │信用貸款          │
├──┼────────────┼────────┼─────────┤
│三  │甲○○○                │2,385,000元     │房屋貸款          │
├──┼────────────┼────────┼─────────┤
│四  │台新銀行                │619,581元       │信用貸款          │
├──┼────────────┼────────┼─────────┤
│五  │大眾銀行                │165,922元       │信用貸款          │
├──┼────────────┼────────┼─────────┤
│六  │日盛銀行                │475,000元       │信用貸款          │
├──┼────────────┼────────┼─────────┤
│七  │中國信託銀行            │266,791元       │信用卡            │
├──┴────────────┼────────┴─────────┤
│合               計           │4,462,673元                         │
└───────────────┴──────────────────┘

司法院資訊處製作；財團法人民間司法改革基金會備份。
